ACORDAO-COMPLETO-2418977

ACÓRDÃO 1848/2020 ATA 26/2020 - PLENÁRIO

VISTOS, relatados e discutidos estes autos de representação que trata de indícios de irregularidades na veiculação de campanhas publicitárias do Governo Federal, em especial aquelas relacionadas à divulgação da reforma da previdência; 
ACORDAM os Ministros do Tribunal de Contas da União, reunidos em sessão plenária, ante as razões expostas pelo relator, em: 
9.1. com fulcro no art. 276, caput, e § 1º, do Regimento Interno/TCU, referendar a medida cautelar adotada por meio do despacho pelo relator dos autos (peça 13) , sem prejuízo de remeter as comunicações pertinentes diretamente à  Secretaria Especial de Comunicação Social da Presidência da República pelas razões expostas no voto que fundamenta esta deliberação; 
9.2. dar ciência deste acórdão à Secretaria Especial de Comunicação Social da Presidência da República; à Secretaria-Geral da Presidência da República; e ao representante;
9.3. encaminhar cópia da presente decisão ao Supremo Tribunal Federal e ao Ministério Público Federal, autorizando-se, desde já, o compartilhamento de todos os dados e documentos que vierem a ser aportados aos presentes autos;
9.4 encaminhar cópia da presente decisão à Controladoria-Geral da União e à Casa-Civil, como subsídio para o cumprimento da recomendação de que trata o item 9.3 do Acórdão 1329/2020-TCU-Plenário.

Representação oferecida por membro do Ministério Público junto ao TCU em que noticia diversos indícios de irregularidades na veiculação de campanhas publicitárias do Governo Federal, em especial aquelas relacionadas à divulgação da PEC da Reforma da Previdência.

Ministério das Comunicações.

3. Responsáveis: não há.

13.1. Ministros presentes: José Mucio Monteiro (Presidente), Walton Alencar Rodrigues, Benjamin Zymler, Raimundo Carreiro, Ana Arraes, Bruno Dantas e Vital do Rêgo (Relator).
13.2. Ministro-Substituto convocado: Marcos Bemquerer Costa.
13.3. Ministros-Substitutos presentes: Augusto Sherman Cavalcanti, André Luís de Carvalho e Weder de Oliveira.

ACORDAO-COMPLETO-2422282

Acórdão 2132/2020 - Plenário

ACORDAO-COMPLETO-2500125

Acórdão 2553/2022 - Plenário

ACORDAO-COMPLETO-2429049

Acórdão 2546/2020 - Plenário

VITAL DO RÊGO

Adoto como relatório o despacho proferido à peça 13, que fundamentou a concessão da medida cautelar ora em apreciação: 
Tratam os presentes autos de representação (peça 1) oferecida pelo douto Subprocurador-Geral do Ministério Público junto ao TCU Lucas Rocha Furtado, em que noticia diversos indícios de irregularidades na veiculação de campanhas publicitárias do Governo Federal, em especial aquelas relacionadas à divulgação da PEC da Reforma da Previdência.
Defende-se no expediente inaugural a necessidade de adoção de medidas pelo TCU no sentido de conhecer e avaliar as despesas com publicidade do Governo Federal de forma a identificar eventual ocorrência de aplicação de recursos públicos no financiamento de campanhas publicitárias em veículos cuja audiência não guarda relação com os assuntos tratados, ou que desenvolvam atividades antiéticas ou ilegais, ou ainda que se destinem à promoção pessoal do Exmo. Presidente da República.
A título de contextualização, o representante faz referência a processos correlatos, TC Processo 008.196/2019-2, que trata de aumento dos gastos do governo federal com publicidade no primeiro trimestre de 2019 e o possível direcionamento a determinadas empresas de comunicação (atualmente em fase de instrução na unidade técnica após realização de diligências e oitivas) ; e TC Processo 001.810/2020-0, que trata de eventual ocorrência de conflito de interesses no caso do então secretário da Secom/PR, atualmente secretário-executivo do Ministério das Comunicações, Sr. Fábio Wajngarten (processo também em fase de instrução na unidade técnica responsável) , ambos de minha relatoria.
Prossegue mencionando reportagens do jornal "Folha de São Paulo" de 9/5/2020 (peças 3 e 4) nas quais, em suma, noticia-se a veiculação de publicidade federal sobre a reforma da previdência em canais não condizentes com o público-alvo da campanha, tais como canais do YouTube primordialmente destinados ao público infantil (ex.: canal da "Turma da Mônica", canal "Planeta Gêmeas", canal "Get Movies", que, além de ser destinado ao público infantil, tem conteúdo integralmente em russo) , canal "Kids Fun", entre outros.
As reportagens mencionam ainda a veiculação de anúncios no site resultadosdobichotemporeal.com.br (divulga resultados do denominado "jogo do bicho", atividade ilegal no país) ; em sites divulgadores de fake news e desinformação, como o "Sempre Questione" e "Diário do Brasil"; em sites e canais que promovem o Exmo. Presidente Jair Bolsonaro, como o "Bolsonaro TV"; em aplicativos para celular, como "Brazilian Trump", "Top Bolsonaro Wallpapers" e "Presidente Jair Bolsonaro"; e em mídias alinhadas politicamente.
Ainda segundo as reportagens, as informações sobre tais veiculações foram levantadas a partir de planilha disponibilizada pela própria Secom/PR por determinação da Controladoria-Geral da União (CGU) em fase recursal, uma vez que aquela secretaria teria, inicialmente, negado solicitações que lhe chegaram por meio do Serviço de Informação ao Cidadão. 
O representante afirma que tais fatos configuram clara afronta aos princípios constitucionais da supremacia do interesse público, da legalidade, da impessoalidade e da moralidade, diante do que solicita a atuação do TCU no sentido de avaliar essas despesas.
Em um segundo momento, à peça 7, o representante menciona, em aditamento à documentação acostada inicialmente, que foi autuada a representação de número TC Processo 020.015/2020-8, também de sua autoria, mediante a qual requereu providências do TCU acerca de suposta interferência indevida da família do Exmo. Presidente da República na gestão da publicidade do Banco do Brasil, com intermediação da Secretaria de Comunicação Social.
Em curta síntese, aquele processo trata de reportagens que noticiam postagem em rede social do titular da Secom, Sr. Fábio Wajngarten, na qual sugere intervenção no Banco do Brasil para que este revisse a decisão de suspender anúncios em site condenado na Justiça pela difusão de fake news.
 O relator do feito, ilustre Ministro Bruno Dantas, decidiu por conhecer da representação e determinar cautelarmente ao Banco do Brasil a suspensão imediata de veiculação de publicidade em sites, blogs, portais e redes sociais, com exceções indicadas em seu despacho decisório, proferido em 27/5/2020.
 Informa ainda o representante que o Ministério Público Federal (MPF) abriu inquérito para investigar suspeita de que o Governo Federal vem direcionando verbas de publicidade para sites ideológicos alinhados ao Exmo. Presidente da República. Em função disso, acresce solicitações no sentido de que sejam encaminhadas cópias ao MPF da presente representação, TC Processo 018.941/2020-6, e da que trata o mencionado TC Processo 020.015/2020-8, bem como sejam compartilhados com o Parquet Federal dados e informações desses processos à medida que avancem as respectivas apurações nesta Corte de Contas.
 Feita esta breve introdução dos fatos, passo a decidir. 
II
 Preambularmente, anoto que a representação em tela atende aos requisitos admissionais previstos no art. 237, inciso III, c/c art. 235 do Regimento Interno do TCU, razão pela qual deve ser conhecida pelo Tribunal.
III
 De início, observo que são extremamente graves os fatos relatados na representação oferecida pelo Ministério Público junto ao TCU.
 Debruço-me primeiramente sobre aquelas questões que, uma vez confirmadas, revelam não só a ocorrência de manifestas irregularidades, mas também de evidentes prejuízos causados aos cofres públicos. 
 Com efeito, diversas reportagens divulgadas na imprensa dão conta de que, com base em planilha elaborada pela própria Secom/PR, diversos canais da plataforma YouTube direcionados essencialmente ao público infantojuvenil, incluindo um deles de conteúdo exclusivamente em língua russa, veicularam centenas de milhares de anúncios da campanha da Nova Previdência. 
 Transcreve-se abaixo trecho de reportagem da Folha de São Paulo (peça 3, p. 3) :
Segundo as planilhas da Secom, disponíveis no site de Acesso à Informação do governo federal, dos 20 canais de YouTube que mais veicularam impressões (anúncios) da campanha da Nova Previdência no período reportado, 14 são primordialmente destinados ao público infantojuvenil, como o canal Turma da Mônica e Planeta Gêmeas.
Um dos canais de YouTube que mais receberam anúncios, segundo a Secom, é o Get Movies, que não só é destinado ao público infantil mas tem 100% do seu conteúdo em russo. "O destino no YouTube para russos que querem assistir a desenhos animados e outros tipos de programa para a família", diz a descrição do canal que recebeu 101.532 anúncios, segundo a tabela.
Usando os filtros do Google, é possível que o anunciante ou a agência de propaganda que o representa excluam, por exemplo, sites ou canais infantis, de conteúdo político, de temática ilegal (como jogo do bicho) ou pornográficos, para garantir que a publicidade não será veiculada nesses canais.
Os anunciantes também recebem uma lista detalhada de todos os sites, aplicativos e canais de YouTube que veicularam campanha publicitária. O canal infantil Kids Fun, por exemplo, foi um dos campeões em anúncios (469.777) .
 Ora, se o objetivo de campanhas publicitárias do Governo Federal é, por natureza, informar a população acerca de determinada matéria - como, no caso concreto aqui tratado, a reforma previdenciária -, é elementar concluir que a veiculação monetizada em canais de público-alvo completamente alheio ao que se pretende comunicar configura flagrante desperdício de recursos públicos.
 O raciocínio acima esposado é idêntico àqueles empregados em assentada jurisprudência do TCU segundo a qual a entrega de produto ou execução de objeto de convênio ou contrato de que não resulte qualquer utilidade para os beneficiários caracteriza a ocorrência de dano ao erário. 
 Dito de outro modo, a aplicação de recursos públicos federais em plataformas ou canais de divulgação que nada contribuem para o alcance dos objetivos precípuos das campanhas publicitárias caracteriza realização inepta de despesas, uma vez que o gasto não se traduz em qualquer tipo de proveito para a União ou para a coletividade em geral. 
 Aliás, o próprio conceito de despesa pública, na forma descrita no Portal da Transparência (aplicação de dinheiros públicos para custear serviços prestados à sociedade ou realização de investimentos[footnoteRef:2]) rechaça o enquadramento dos gastos em comento como tal. [2: 	http://www.portaltransparencia.gov.br/entenda-a-gestao-publica/execucao-despesa-publica, acesso em 8/7/2020. ] 
 Portanto, essa situação não se respalda no ordenamento jurídico pátrio, em face dos princípios constitucionais da indisponibilidade do interesse público, da eficiência, da moralidade e da razoabilidade, entre tantos outros.
 E, necessário frisar, não se questiona ou se faz qualquer juízo valorativo com relação à necessidade da campanha publicitária ou mesmo com relação ao seu conteúdo. Naturalmente, não poderia ser diferente, uma vez que a avaliação da conveniência e oportunidade acerca dessas questões são da alçada exclusiva do Poder Executivo.
 Igualmente, não se discutem questões afetas a uma maior ou menor taxa de alcance e assertividade de estratégias de comunicação delineadas e postas a efeito por quem de direito. O caso em relevo - divulgar matérias afetas a regime jurídico-administrativo a crianças, sejam elas brasileiras ou de qualquer outra nacionalidade - equivale a vender areia no deserto, gelo nos polos ou água nos oceanos.
 Assim, o que se examina nos presentes autos é a veiculação oficial em canais de público completamente estranho ao assunto divulgado, o que, caso se confirme, caracterizará manifesto despropósito na utilização de verbas públicas.
 No mesmo sentido, é inconcebível que, em um país carente como o Brasil, os escassos recursos públicos, parte dos quais destinados a campanhas informativas do Governo Federal, estejam a irrigar mídias que patrocinam atividades ilegais - ou delas se aproveitam -, como é o caso do site que divulga resultados do chamado "jogo do bicho". Diante da gravidade dos fatos, é necessária a mais rigorosa apuração deste Tribunal. 
 Uma vez confirmado tal tipo de veiculação publicitária, estar-se-ia  diante de ato nulo de pleno direito, eivado de vício insanável, não convalidável, uma vez que não se pode admitir que a Administração, mesmo de forma indireta, venha a financiar contravenção penal tipificada no art. 58 do Decreto-Lei 3.688/1941.
 Nesse contexto, não é demais ressaltar que o TCU tem, por desígnio constitucional e legal, o poder dever de fiscalizar a aplicação de dinheiros federais e, ao se deparar com a malversação, buscar a devida reparação de eventuais danos operados contra o erário.
 Nos termos do art. 8º da Lei 8.443/1992, diante da prática de qualquer ato ilegal, ilegítimo ou antieconômico de que resulte dano, cabe à autoridade competente, sob pena de responsabilidade solidária, instaurar imediatamente a devida tomada de contas especial para apuração dos fatos, identificação de responsáveis e quantificação do dano, com fins de ressarcimento, o que, se não for feito, dá ensejo à conversão da TCE diretamente por esta Corte de Contas (art. 198, parágrafo único, do RI/TCU) .
 Dessa forma, diante de tantos indícios de práticas ilegais que revelam potencial de alto grau de lesividade aos cofres federais, cumpre determinar ao Ministério das Comunicações a imediata apuração das questões em comento, para, se confirmadas, proceder à devida instauração de tomada de contas especial, em atendimento ao dispositivo legal mencionado, com vistas à eventual reparação dos prejuízos causados.
 Ainda com relação às ocorrências descritas, observo que os elementos narrados nestes autos exigem deste Tribunal imediata decisão, mesmo em caráter precário, como forma de resguardo do erário.
 Consoante o art. 276 do RI/TCU, o Plenário ou o relator, em caso de urgência, de fundado receio de grave lesão ao erário, ao interesse público, ou de risco de ineficácia da decisão de mérito, poderá, de ofício ou mediante provocação, adotar medida cautelar, com ou sem a oitiva prévia, determinando, entre outras providências, a suspensão do ato ou do procedimento impugnado, até que o Tribunal decida sobre o mérito da questão suscitada, nos termos do art. 45 da Lei nº 8.443, de 1992.
 Nesse passo, o receio de grave lesão ao erário está mais do que evidenciado, por se tratar de gastos que sequer deveriam existir, como acima restou demonstrado. Na mesma linha, o perigo da demora está consubstanciado no fato que, a persistirem, os dispêndios em comento continuarão a avolumar a sangria inócua de recursos federais. 
 De outro ângulo, inexiste qualquer indício de perigo da demora reverso, ou seja, a imediata paralisação do direcionamento de recursos nos termos descritos acima em nada prejudicará o andamento de campanhas publicitárias levadas a cabo pelo Governo Federal, uma vez que em momento algum se prestam a minimamente tocar os objetivos traçados pelas estratégias de comunicação.
 Ante o exposto, adoto, nos termos do art. 276 do RI/TCU, inaudita altera pars, decisão cautelar no sentido de se determinar ao Ministério das Comunicações a imediata paralisação do direcionamento de recursos de campanhas publicitárias do Governo Federal, quaisquer que sejam, para plataformas/canais/mídias cuja audiência ou público-alvo sejam estranhos ao que se pretende comunicar, ou ainda que se relacionem a atividades ilegais.
IV
 Passo a analisar as outras ocorrências relatadas nesta representação que reclamam deslinde diverso, não obstante se relacionem em boa medida com aquelas já tratadas neste expediente.
 Refiro-me às diversas menções a divulgação de informes publicitários do Governo Federal em sites de fake news e desinformação, ou em mídias que promovem a imagem pessoal do Exmo. Presidente da República, ou ainda em mídias alinhadas politicamente.
 Neste ponto, indispensável se faz trazer a lume decisão proferida recentemente pelo Plenário do TCU nos autos do TC Processo 020.015/2020-8, relatado pelo eminente Ministro Bruno Dantas.
 Referida representação, também ofertada pelo Subprocurador-Geral do Ministério Público junto ao TCU Lucas Rocha Furtado, tratou de situação em que verbas publicitárias do Banco do Brasil acabaram por chegar a site condenado judicialmente pela prática de divulgação de notícias falsas.
 Em digressão de notável precisão sobre o fenômeno das fake news, o nobre relator apontou ser inconcebível a utilização do aparato estatal "com desvio de finalidade, em afronta a garantias constitucionais fundamentais imprescindíveis ao Estado Democrático de Direito" (TC Processo 020.015/2020-8, peça 15, p. 4) . E, sobre o caso específico tratado naqueles autos, assim anotou (p. 6-7) :
41. Diante de todo esse contexto e colocada a gravidade da questão, cumpre ao TCU atuar não apenas no intuito de induzir a correção de rumos nos atos que envolvem este caso, mas principalmente para aprimorar as regras de governança relacionadas ao tema (...) . 
42. Em linhas bem gerais, cuida-se, aqui, da utilização de verba publicitária de um banco controlado pelo Estado brasileiro para monetizar site que responde a processos judiciais, acusado e, até mesmo, condenado, por divulgar fake news, inclusive referentes à grave crise proveniente do coronavírus. 
43. Pode parecer óbvio, mas no Brasil de hoje muitas vezes a redundância é necessária, de modo que não considero despiciendo ressaltar que pouco importa para o deslinde da questão em julgamento uma eventual alegação de que sites que divulgam fake news podem atingir público e número de leitores de interesse da estatal, pois as questões aqui são a interferência indevida do controlador e a ilegitimidade do gasto público. 
44. Em primeiro lugar, é antijurídica a interferência de agentes do governo nos atos da estatal nas circunstâncias destes autos por não se cuidar de divulgação de políticas públicas, tal como decidido no Acórdão 1119/2020-TCU-Plenário. 
45. Em segundo lugar, é inaceitável que, no momento histórico em que a civilização busca caminhos para combater a chaga da desinformação coletiva promovida por criminosos que manipulam fatos, cultivam discurso de ódio e atacam símbolos democráticos, uma instituição bicentenária como o Banco do Brasil, que tantos bons serviços já prestou à sociedade brasileira, decida voluntariamente associar sua marca a qualquer veículo, evento, ou campanha promocional sem que esteja assegurada a credibilidade do canal de comunicação e seu compromisso com a divulgação de notícias verdadeiras e fidedignas.
 (...) 
48. A criação e a disseminação de notícias falsas têm intenções escusas, nefastas e muitas vezes criminosas, sejam elas com objetivos políticos ou financeiros, e devem ser implacavelmente combatidas, o que, se é tarefa árdua em todos os quadrantes do globo, não nos exonera da missão.
 (...) 
53. É indiscutível que o valor primordial da questão em debate é o fato de não ser legítimo que um ente público financie sites acusados de propagar notícias falsas. Mais ainda, a conduta ora impugnada não é coerente com todo o esforço do Estado e da sociedade de combate a esse mal.
 Diante dos argumentos apresentados, o Plenário acabou por referendar, com ajustes, a decisão monocrática proferida anteriormente, por meio da qual foi determinada ao Banco do Brasil, cautelarmente, a suspensão imediata de veiculação de publicidade em sites, blogs, portais, e redes sociais (com exceção das mídias de empresas concessionárias de serviços de radiodifusão e aquelas vinculadas a jornais e revistas que existam há mais de dez anos) .
 No caso concreto de que tratam os presentes autos, observo que eventual adoção de medida acautelatória em moldes similares ao citado acima pode acarretar intempéries indesejadas à área de comunicação do Governo Federal, e, em última instância, à população em geral. Assim, promovo, inicialmente, a oitiva do Ministério das Comunicações quanto ao assunto, nos termos do § 2º do art. 276 do RI/TCU.
 Prosseguindo, consigno que a mencionada decisão do Pleno, materializada por meio do Acórdão 1.329/2020, exarou a seguinte recomendação:
9.3. recomendar à Casa Civil e à Controladoria-Geral da União que avaliem a conveniência e a oportunidade de elaborar instrumento normativo sobre integridade de sites, blogs, portais e redes sociais, inclusive em relação ao combate à profusão de fake news, estabelecendo critérios de certificação para que possam receber recursos públicos (monetização) via anúncios publicitários e congêneres, com efeitos vinculantes a todos os órgãos do Governo Federal, incluindo as empresas estatais;
Veja-se que a solução então adotada transborda o objeto particular daquele processo e tem o condão de, genérica e indistintamente, induzir melhorias na aplicação de recursos de publicidade de toda a Administração Pública Federal, de sorte que o cumprimento daquela recomendação necessariamente implicará a mitigação dos riscos ora tratados nos presentes autos.
 Em função disso, deixo de propor, por ora, medidas adicionais.
V
 Ante todo o exposto, decido:
a) conhecer da representação, por preencher os requisitos admissionais previstos no art. 237, inciso III, c/c art. 235 do Regimento Interno do TCU;
b) nos termos do art. 276 do RI/TCU, determinar cautelarmente ao Ministério das Comunicações que faça cessar, de imediato, o direcionamento de recursos de campanhas publicitárias do Governo Federal, quaisquer que sejam, para plataformas/canais/mídias cuja audiência ou público-alvo sejam estranhos ao que se pretende comunicar, ou ainda que se relacionem a atividades ilegais, até que o Tribunal delibere, no mérito, acerca da matéria;
c) promover a oitiva do Ministério das Comunicações, com base no art. 276, § 3º, para que se pronuncie acerca dos indícios de irregularidades atinentes à medida cautelar ora adotada, no prazo de quinze dias;
d) determinar ao Ministério das Comunicações, com base no art. 8º da Lei 8.443/1992, que apure os fatos e, no prazo de quinze dias, apresente ao Tribunal evidências robustas que afastem a ocorrência dos indícios de irregularidades a seguir descritos, ou informe as medidas adotadas para a instauração da devida tomada de contas especial com vistas à quantificação do dano e identificação dos responsáveis:
d.1) veiculação de publicidades do Governo Federal em plataformas/mídias/canais não condizentes com os respectivos públicos-alvo definidos, a exemplo de, porém não se delimitando a esse caso, campanha informacional da reforma da previdência em que foram direcionadas inserções em canais da internet de público infantojuvenil ou de audiência estrangeira; 
d.2) veiculação de publicidades do Governo Federal em plataformas/mídias/canais que se relacionem com atividades ilegais, a exemplo de, porém não se delimitando a esse caso, campanha informacional da reforma da previdência em que foram direcionadas inserções em site da internet que divulga resultados do chamado "jogo do bicho";
e)  promover a oitiva do Ministério das Comunicações para que se pronuncie, no prazo de quinze dias, acerca das seguintes questões:
e.1) inserções publicitárias do Governo Federal em sites de fake news e desinformação, em mídias que promovem a imagem pessoal do Exmo. Presidente da República, ou ainda em mídias alinhadas politicamente, nos termos expostos pelo Ministério Público junto ao Tribunal de Contas da União;
e.2) informações sobre medidas concretas, planejadas ou já implementadas, no sentido de combater as ocorrências narradas, informando também eventuais resultados já alcançados;
f) promover, nos termos do art. 157 do RI/TCU, diligência junto ao Ministério das Comunicações para que apresente, no prazo de quinze dias, planilhas contendo informações detalhadas sobre todas as veiculações/inserções do Governo Federal em plataformas/mídias/canais realizadas por meio da compra de espaços publicitários junto ao GoogleAdsense, ou qualquer instrumento congênere, sob a égide dos contratos com empresas de publicidade vigentes à época das campanhas da reforma da previdência e também sob a égide de contratos vigentes atualmente;
g) autorizar a unidade técnica a solicitar, quando da diligência de que trata o subitem anterior, ou ainda em momentos posteriores, as informações que julgar necessárias para as suas análises;
h) encaminhar ao Ministério das Comunicações cópia das peças do presente processo, como subsídio para as manifestações a serem apresentadas;
	É o relatório.

não há.

Não atuou.

REPRESENTAÇÃO DE MEMBRO DO MINISTÉRIO PÚBLICO JUNTO AO TCU. INDÍCIOS DE IRREGULARIDADES NA VEICULAÇÃO DE CAMPANHAS PUBLICITÁRIAS DO GOVERNO FEDERAL. CONHECIMENTO. INSERÇÕES PUBLICITÁRIAS EM CANAIS/MÍDIAS CUJA AUDIÊNCIA NÃO SE RELACIONA COM O QUE SE PRETENDE COMUNICAR. INSERÇÕES PUBLICITÁRIAS EM CANAIS/MÍDIAS QUE PROMOVEM ATIVIDADES ILEGAIS. POSSÍVEL REALIZAÇÃO DE DESPESAS SEM QUALQUER BENEFÍCIO À UNIÃO OU À SOCIEDADE. FUMAÇA DO BOM DIREITO. PERIGO DA DEMORA. AUSÊNCIA DE PERIGO DA DEMORA REVERSO. ADOÇÃO DE MEDIDA CAUTELAR. OITIVA. DETERMINAÇÃO PARA APURAÇÃO DE POSSÍVEL PREJUÍZO AO ERÁRIO. INSERÇÕES PUBLICITÁRIAS EM SITES QUE DIVULGAM INFORMAÇÕES FALSAS E EM MÍDIAS ALINHADAS POLITICAMENTE COM O GOVERNO. FUMAÇA DO BOM DIREITO. PERIGO DA DEMORA REVERSO. OITIVA PRÉVIA. DILIGÊNCIAS. COMUNICAÇÕES.

REPRESENTAÇÃO (REPR)

Secretaria de Controle Externo da Administração do Estado (SecexAdministração).

Trata-se de representação oferecida por membro do Ministério Público junto ao TCU em que noticia diversos indícios de irregularidade na veiculação de campanhas publicitárias do Governo Federal, em especial aquelas relacionadas à divulgação da PEC da Reforma da Previdência.
Registro apenas um adendo ao despacho decisório transcrito no relatório precedente. 
Nos termos da Medida Provisória 980, de 10 de junho de 2020, a Secretaria Especial de Comunicação Social da Secretaria de Governo da Presidência da República foi extinta e passou a ser albergada, agora com a denominação Secretaria Especial de Comunicação Social da Presidência da República, sob a estrutura do recriado Ministério das Comunicações. 
Tendo em vista que até o presente momento não foi editado decreto para regulamentar a estrutura do novo ministério, passo a remeter as comunicações pertinentes dos presentes autos diretamente à Secretaria Especial de Comunicação Social da Presidência da República, e não ao Ministério das Comunicações.
Cabe ainda dar ciência da decisão à Secretaria-Geral da Presidência da República, cuja Subchefia para Assuntos Jurídicos continua prestando apoio jurídico às unidades da extinta Secretaria Especial de Comunicação Social da Secretaria de Governo da Presidência da República, conforme art. 5º, § 2º, da mencionada Medida Provisória.
Ante as razões de decidir apresentadas no relatório precedente e com fundamento no art. 276, § 1º, do Regimento Interno do TCU, VOTO para que seja adotada a decisão que ora submeto à apreciação deste Colegiado.
TCU, Sala das Sessões Ministro Luciano Brandão Alves de Souza, em 15 de julho de 2020.
Ministro VITAL DO RÊGO 
Relator